臺灣臺北地方法院刑事判決　　　　　　　93年度易字第1654號
公　訴　人　臺灣臺北地方法院檢察署檢察官
被　　　告　甲○○
　　　　　　　　　　　樓
上列被告因詐欺案件，經檢察官提起公訴（93年度偵字第16083號）
，本院判決如下：
    主  文
甲○○幫助意圖為自己不法之所有，以詐術使人將本人之物交付
，處有期徒刑月，如易科罰金，以佰元折算壹日。
    事  實
一、甲○○基於幫助他人詐欺取財之犯意，於民國92年7 月22日
    後某日，在不詳地點，將其於同年6 月25日所開立之中華郵
    政股份有限公司（下稱中華郵政公司）臺北北門郵局帳號00
    000000000000號帳戶（下稱上開帳戶）之存簿及金融卡，以
    不詳代價出租予姓名年籍不詳之人士，幫助該等人士組成之
    犯罪集團為詐欺犯行。該犯罪集團係於同年7 月間某日散布
    之虛偽之「中國信託優惠利率貸款」廣告傳單予胡瓊霞位於
    高雄市鼓山區○○○路927 巷6 號4 樓家中信箱，胡女不疑
    有他於同年7 月31日撥打電話000000000 號詢問貸款事宜，
    該詐欺集團人員佯為中國信託銀行之襄理周建民，要胡瓊霞
    國民
    592 號電話供審核，胡瓊霞誤信而於同年8 月13日17時21分
    許照作，後於同年8 月18日（起訴書誤載為13日）接獲詐欺
    集團來電，訛稱審查已經通過，惟須先以轉帳方式繳納貸款
    保費。胡瓊霞陷於錯誤即分別於同年8 月19日14時16分、同
    月20日13時27分、同月21日13時29分至高雄市臺灣中小企業
    銀行自動櫃員機，先後各轉帳交付新臺幣（下同）32,640元
    、43 ,200 元及20,000元之金錢至甲○○上述郵局帳戶，甲
    ○○因而幫助詐欺。事後久候未獲撥款發覺有異，乃向中國
    信託銀行查問後始知受騙，經報警循上開帳戶資料查獲上情
    。
二、案經台北市政府警察局刑事警察大隊報告臺灣臺北地方法院
    檢察署檢察官偵查起訴。
    理  由
一、訊之被告甲○○矢口否認有何右揭犯行幫助詐欺犯行，辯稱
    ：經警通知到案始知該帳戶之存簿、提款卡及密碼已經同時
    置放於機車置物箱中遭竊，並非租借他人使用云云。惟查：
    證人胡瓊霞以就其如何遭詐騙集團以電話謊稱核發貸款誤信
    而繳交貸款保險金匯至被告所有郵局帳戶一事，經其於警詢
    中證述甚詳（見偵卷第37頁），並有胡瓊霞轉帳之臺灣中小
    企業銀行自動櫃員機交易紀錄三紙、及被告上開帳戶每日活
    動戶存提詳情表在卷可稽。觀諸被告郵局帳戶款項，旋於92
    年8 月間有多筆匯款轉入與轉出至另一帳號為000000000000
    00號之陳依玲郵局帳戶，而證人陳依玲於警詢中證承對其所
    有前述在中華郵政公司高雄府北郵局開立之帳戶，係接洽登
    報廣告之人後以2700元之代價出租予詐欺集團使用一節（見
    偵卷第32頁），證人陳依玲既都係借用帳戶供該集團利用，
    衡情該集團應係以租用方式取得人頭帳戶，蓋以拾得被告之
    帳戶使用，既未獲被告首肯，若被告掛失更改相關印鑑密碼
    ，該集團豈不無從運作帳戶，被告所辯已非常理所能容。佐
    以被告既已於92年7 月22日掛失該帳戶一次，有中華郵政股
    份有限公司93年12月27日北營字第0930903531號函附本院卷
    可考，被告理應對帳簿及金融卡相關證件保管提高注意才是
    ，焉能再次遺失毫不知悉？又被告供稱行照亦一併遺失云云
    （見本院93年12月17日訊問筆錄），以行車執照隨身攜帶騎
    乘機車使用之法定要求，被告豈能與行照共同置放之帳戶資
    料遺失毫無所悉？再被告帳戶之客戶歷史交易清單，92年8
    月18日有記載語音密碼一事，以中華郵政公司語音密碼需有
    帳戶所有人本人以
    ，有該局網站正和性服務項目答客問資料列印二紙存卷足參
    ，縱被告有遺失帳戶、金融卡及卡片密碼，拾取人若無取得
    被告之合作或首肯，亦無從輕易申辦語音密碼。況且被告甲
    ○○於偵查中辯稱上開帳簿係遺失，其開戶後二、三天即中
    風，因至馬偕紀念醫院就診而未及交予其太太云云，與其於
    本院審理中自認92年7 月22日曾就該帳戶掛失一語不符，且
    被告係在同年8 月26日始至馬偕紀念醫院就診之情，亦有馬
    偕醫院病例附卷足參，益徵其為掩租用帳戶行徑所為前後矛
    盾顛倒之言。從而，被告租用其帳戶供詐欺集團使用一節至
    為灼然。本件事證明確，其犯行洵堪認定，應予依法論科。
二、被告與自稱周建民之詐欺集團並無共同實施詐欺犯罪之犯意
    聯絡或行為分擔，僅基於幫助詐欺取財之意思而參與，係供
    等人助力促其詐欺犯行之實現，應為幫助犯，核被告所為，
    係犯刑法第339 條第1 項之幫助詐欺取財罪。其既基於幫助
    之犯意而為之，所為係刑法第30條規定之幫助犯，乃依正犯
    之刑減輕之。爰審酌被告幫助他人詐欺之犯行，擾亂金融社
    會秩序，幫助詐欺行為對被害人胡瓊霞造成損失之程度，暨
    其生活狀況、品行、智識程度、犯罪之動機、目的、手段及
    犯罪後態度等一切情狀，量處如主文所示之刑，並諭知易科
    罰金之折算標準。
據上論斷，應依刑事訴訟法第299 條第1 項前段、刑法第30條、
第339 條第1 項、第41條第1 項前段，罰金罰鍰提高標準條例第
1條前段、第2條，判決如主文。
本案經檢察官張志全到庭執行職務
中　　華　　民　　國　　94　　年　　1 　　月　　18　　日
　　　　　　　　　刑事第四庭審判長法　官　黃雅芬
                                  法  官  黎惠萍
                                  法  官  吳定亞
以上正本證明與原本無異。
如不服本判決，應於判決送達後10日內，向本院提出上訴狀。
　　　　　　　　　　　　　　　　  書記官　張漪蕙
中　　華　　民　　國　　94　　年　　1 　　月　　18　　日
附錄本案論罪科刑法條全文：
中華民國刑法第30條
(從犯及其處罰)
幫助他人犯罪者，為從犯。雖他人不知幫助之情者，亦同。
從犯之處罰，得按正犯之刑減輕之。
中華民國刑法第339條第1項
(普通詐欺罪)
意圖為自己或第三人不法之所有，以詐術使人將本人或第三人之物交付者
，處五年以下有期徒刑、拘役或科或併科一千元以下罰金。
以前項方法得財產上不法之利益或使第三人得之者，亦同。
前二項之未遂犯罰之。
